【裁判字號】    97,婚,1004
【裁判日期】    980120
【裁判案由】    離婚
【裁判全文】
臺灣高雄地方法院民事判決              97年度婚字第1004號
原      告  乙○○
被      告  甲○○    女，大.
                        之1號.
                      現因案.
                      22弄33號內政部入出國及移民署收容事
上當事人間請求離婚事件，本院於中華民國98年1 月6 日言詞辯
論終結，判決如下：
    主  文
准原告與被告離婚。
訴訟費用由被告負擔。
    事實及理由
一、本件被告經合法通知，未於言詞辯論期日到場，核無民事訴
    訟法第386 條所列各款情形，爰依原告聲請，由其一造辯論
    而為判決。
二、原告起訴主張：
（一）原告於民國97年2 月28日與大陸地區女子即被告在大陸地
      區結婚，約定婚後被告要來台與原告同住在高雄縣大寮鄉
      ○○村○○路4 巷36號住處。婚後原告有申請被告入境，
      並經准許，嗣被告於97年6月6日有入境來台與原告同住，
      然被告竟於97年7 月30日趁原告外出工作時，無故離家出
      走，雖經原告多方尋找均無所獲。原告並於97年7 月31日
      向移民署報案。迄原告提起本件訴訟後，始獲知被告因在
      台涉及妨害風化案件，於97年9 月27日遭警查獲，目前拘
      留在宜蘭收容所，兩造之婚姻顯然有難以繼續維持之重大
      事由，為此，爰依民法第1052條第2 項有重大事由難以維
      持婚姻之規定，請求判決離婚等語。並聲明：求為判決如
      主文所示。
（二）對於被告答辯之陳述：對於被告同意離婚部分無意見，又
      原告是因為有時工作時被告出錯，原告比較性急，說話比
      較大聲，然原告並沒有罵被告三字經，也不會亂發脾氣，
      原告會講道理。兩造同住兩個月期間原告雖然只給被告新
      台幣（下同）3 千元零用錢，可是如果兩造一起出去，都
      是花原告的錢，且如果被告零用錢花完，被告跟原告講，
      原告也會給被告，但是被告並沒有跟原告講。被告出去是
      有跟原告說她要去家樂福，然在97年7 月30日被告離家後
      就行蹤不明，後來原告接獲通知，被告在97年9 月27日因
      妨害風化遭警查獲而被收容等語。
三、被告經合法通知，未於言詞辯論期日到場，惟據其提出於本
    院之書狀則以：被告遠嫁來台，在原告家那2 個月，原告動
    不動就發脾氣，且2 個月才給被告3 千元零用錢，夫妻感情
    漸行漸遠，在這異鄉無親人訴苦之下，而離家出走，出走的
    這段日子，因沒有工作證，到處找不到工作，無奈走錯了路
    ，現在原告要離婚被告同意等語置辯。
四、按判決離婚之事由，依臺灣地區之法律，台灣地區與大陸地
    區人民關係條例第52條第2 項定有明文。查本件原告為台灣
    地區人民，被告為大陸地區人民，兩造於97年2 月28日結婚
    之事實，有原告提出之戶籍謄本1 件為證，應堪信為真實，
    依上開法律規定，本件原告訴請與被告離婚之事由自應適用
    台灣地區之法律，合先敘明。
五、再按有民法第1052條第1 項以外之重大事由，難以維持婚姻
    者，夫妻之一方得請求離婚，此觀民法第1052條第2 項前段
    之規定自明。又民法親屬編修正前，第1052條就裁判離婚原
    因，原採列舉主義，於74年6 月3 日修正公布時，乃參酌外
    國破綻主義離婚法之精神，在同條增列第2 項「有前項以外
    之重大事由，難以維持婚姻者，夫妻之一方，得請求離婚」
    之規定，其立法本旨，乃以同條第1 項各款列舉之離婚原因
    ，過於嚴格，故增列第2 項，即夫妻一方之事由，雖不備同
    條第1 項所列各款之要件，祇須按其事由之情節，在客觀上
    ，確屬難以維持婚姻生活者，亦在得請求裁判離婚之列。而
    婚姻以雙方共同生活、相互扶持為目的，並以深摯情感為基
    礎，如夫妻雙方婚姻生活之感情基礎業已破裂，且客觀上亦
    難以期待其回復者，即可認有難以維持婚姻之重大事由，而
    無強求其繼續維持婚姻關係之必要。次按「民法第1052條第
    2 項但書規定難以維持婚姻之重大事由，應由夫妻之一方負
    責者，僅他方得請求離婚，係為求公允而設，故難以維持婚
    姻之重大事由，夫妻雙方均須負責時，應比較衡量雙方之有
    責程度，僅許責任較輕之一方，得向責任較重之他方請求離
    婚，如雙方之有責程度相同時，則雙方均得請求離婚，始符
    公平」，最高法院著有90年度台上字第1965號判決要旨足參
    。
六、經查，原告前揭主張之事實，業據其提出戶籍謄本、財團法
    人海峽交流基金會證明影本、兩造結婚公證書影本、被告大
    陸居民身分證影本、入出國及移民署專勤事務第二大隊高雄
    縣專勤隊受理外僑、港澳居民、大陸地區人民行方不明登記
    表影本、被告入出國日期證明書各1 件為證；並經本院依職
    權向內政部入出國及移民署調取被告之入出境相關資料結果
    ，查悉被告係於97年6月6日以探親事由入境，此有該署97年
    10 月23日移署出停泰字第09710746430號函及所附之被告入
    出國日期資料、大陸地區人民進入臺灣地區旅行證申請書各
    1 件在卷為憑；另被告來台期間因涉妨害風化之行為而為警
    查獲，現被收容於內政部入出國及移民署收容事務大隊宜蘭
    收容所中，亦有本院公務電話記錄3 件在卷足參，亦核與原
    告所述之情節相符，自堪信原告主張為真實。
七、綜觀上情，被告既因結婚，而申請來台探親，然被告於97年
    6 月6 日來台後竟於97年7 月30日即無故離家，未與原告同
    住。嗣經警查獲其在台期間涉妨害風化之行為，現被收容於
    內政部入出國及移民署收容事務大隊宜蘭收容所中，而無法
    與原告共營婚姻生活，已嚴重危及雙方婚姻關係之基礎。故
    任何人同處原告此一情況，均將喪失維持婚姻之意欲，而原
    告又於被告目前被收容之情形下，提起本件離婚之訴，且由
    被告所提出之書狀亦陳明同意與原告離婚等語，益徵兩造主
    觀上均無維持婚姻之意願。且依兩造之互動情形，客觀上堪
    認兩造之婚姻已生破綻而無回復之希望，足認兩造已構成難
    以維持婚姻之重大事由，且該重大事由，係不可歸責於原告
    。從而原告依據民法第1052條第2 項之規定，請求判決離婚
    為有理由，應予准許。
八、另本件離婚事件，就應否准予兩造離婚部分之事證已臻明確
    ，兩造其餘攻擊防禦方法，核與本院准予兩造離婚之心證不
    生影響，爰不一一論述，併此敘明。
九、據上論結，本件原告之訴為有理由，依民事訴訟法第385 條
    第1 項前段、第78條，判決如主文。
中    華    民    國    98    年     1    月    20    日
                  家事法庭法  官  廖家陽
以上正本，係照原本作成。
如不服本判決，應於送達後20日內，向本院提出上訴狀並表明上
訴理由，如於本送達前提起上訴者，應於判決送達後10日內補提
上訴理由書（須附繕本）。
中    華    民    國    98    年    1     月    20    日
                          書記官  徐錦純


司法院資訊處製作；財團法人民間司法改革基金會備份。
